【裁判字號】    94,易,182
【裁判日期】    950601
【裁判案由】    傷害等
【裁判全文】
臺灣宜蘭地方法院刑事判決               94年度易字第182號
公  訴  人  臺灣宜蘭地方法院檢察署檢察官
被      告  乙○○
選任辯護人  郭美春律師
被      告  甲○○
            丁○○
上  一  人
選任辯護人  李蒼棟律師
            郭美春律師
上列被告等因傷害等案件，經檢察官提起公訴（93年度調偵字第
66號），及追加起訴（94年度偵緝字第122號），本院判決如下
：
    主  文
乙○○、甲○○、丁○○共同無故侵入他人住宅，各處拘役伍拾
玖日，如易科罰金，均以參佰元折算壹日。又共同傷害人之身體
，各處拘役伍拾玖日，如易科罰金，均以參佰元折算壹日。應各
執行拘役壹佰壹拾日，如易科罰金，均以參佰元折算壹日。
    事  實
一、緣乙○○與庚○○間有債務糾紛，乙○○遂邀甲○○與綽號
    「阿牛」之丁○○，於民國93年2月26日19時許，至庚○○
    位在宜蘭縣五結鄉○○村○○路10號住處，欲找庚○○催討
    債務，因庚○○尚未返家，僅同住該處之庚○○舅舅丙○○
    、庚○○女兒壬○○、辛○○等人在家，乃由丙○○應門，
    詎乙○○、甲○○、丁○○竟基於無故侵入他人住宅之犯意
    聯絡，未經丙○○之同意，即無故侵入丙○○、庚○○之住
    宅，並在住宅內搜尋庚○○，因遍尋不著，3人始到庚○○
    住處對面郵局等候。嗣於93年2月26日23時許，庚○○返回
    住處，遂與乙○○、甲○○、丁○○，至宜蘭縣警察局羅東
    分局二結派出所（下稱二結派出所），由員警己○○、戊○○協助解決糾紛，經己○○、戊○○詢問後認乙○○與庚○○間純屬民事糾紛，非屬刑事案件，且庚○○在所內均置之
    不理，故請乙○○與庚○○自行解決，於93年2月27日凌晨1
    時許，庚○○、乙○○、甲○○、丁○○即步出二結派出所
    ，因庚○○毫無誠意處理債務糾紛，因此與乙○○自二結派
    出所大門外沿路爭吵、拉扯至宜蘭縣五結鄉○○路1號二結
    郵局右前方，詎乙○○、甲○○及丁○○竟另基於共同傷害
    人之身體犯意聯絡，推由甲○○從後以手臂勒住庚○○頸部
    ，並由丁○○徒手抓住庚○○左手臂，再由乙○○以膝蓋撞
    擊庚○○腹部（起訴書誤載為乙○○徒手攻擊），庚○○因
    而跌倒左膝著地，致庚○○受有左上肢、左膝、下腹挫傷及
    瘀血之傷害。
二、案經告訴人庚○○訴由宜蘭縣警察局羅東分局報請臺灣宜蘭
    地方法院檢察署檢察官偵查起訴。
    理  由
甲、程序部分：
一、侵入住宅部分告訴是否合法？
（一）按刑法第306條所謂侵入住宅，被害法益為有住宅之監督
      權者，凡有住宅監督權之人自得依法提出告訴。
（二）本件告訴人庚○○係住在宜蘭縣五結鄉○○村○○路10號
      ，此業經證人丙○○、壬○○、辛○○分別於偵查、本院
      審理中證述屬實（詳後述），庚○○對該住宅自具有監督
      權，則庚○○於93年6月30日偵查中就被告3人無故侵入住
      宅當庭向檢察官提出告訴（見93偵1560號卷第34頁），自
      屬合法。故被告乙○○仍辯稱：該房屋所有權人為丙○○
      ，而丙○○遲至93年8月30日始至台灣宜蘭地方法院檢察
      署應訊，且當庭亦未表明告訴之意，故無故侵入住宅部分
      告訴不合法等語，顯然不足採信。
二、證據能力部分：
（一）按檢察官職司追訴犯罪，就審判程序之訴訟構造言，檢察
      官係屬與被告相對立之當事人一方，偵查中對被告以外之
      人所為之偵查筆錄，或被告以外之人向檢察官所提之書面
      陳述，性質上均屬傳聞證據。自理論上言，如未予被告反
      對詰問、適當辯解之機會，一律准其為證據，似有違當事
      人進行主義之精神，對被告之防禦權亦有所妨礙；然而現
      階段刑事訴訟法規定檢察官代表國家偵查犯罪、實施公訴
      ，必須對於被告之犯罪事實負舉證之責，依法其有訊問被
      告、證人及鑑定人之權，證人、鑑定人且須具結，而實務
      運作時，偵查中檢察官向被告以外之人所取得之陳述，原
      則上均能遵守法律規定，不致違法取供，其可信性極高，
      為兼顧理論與實務，乃於修正刑事訴訟法時，增列第159
      條之1第2項，明定被告以外之人於偵查中向檢察官所為陳
      述，除顯有不可信之情況者外，得為證據，並於92年9月1
      日施行（最高法院93年度台上字第2397號判決要旨參照）
      。經查：
   1、同案被告乙○○於93年6月30日、93年7月15日、93年7月1
      5日、93年9月15日、93年11月25日偵查中之供述（見93偵
      1560號卷第33頁至第34頁、第37頁、第45頁、第101頁至
      第102頁；93調偵第18頁至第19頁），係出於其自由意志
      ，並無顯不可信之情況，依刑事訴訟法第159條之1第2項
      規定，上開供述對被告甲○○、丁○○共同無故侵入住宅
      、共同傷害之待證事實，自得為證據。
   2、同案被告甲○○於93年9月15日、93年11月25日偵查中之
      供述（見93偵1560號卷第99頁至第101頁；93調偵66號卷
      第20頁至第21頁），係出於其自由意志，並無顯不可信之
      情況，依刑事訴訟法第159條之1第2項規定，上開供述對
      被告乙○○、丁○○共同無故侵入住宅、共同傷害之待證
      事實，自得為證據。
   3、同案被告丁○○於94年5月30日偵查中之供述（見94偵緝1
      22號卷第14頁至第15頁），係出於其自由意志，並無顯不
      可信之情況，依刑事訴訟法第159條之1第2項規定，上開
      供述對被告乙○○、甲○○共同無故侵入住宅、共同傷害
      之待證事實，自得為證據。
   4、告訴人庚○○於93年5月13日、93年9月15日、93年11月25
      日、94年1月12日、94年4月21日偵查中之指訴（見93偵15
      60號卷第12頁、第99頁；93調偵66號第16頁至第19頁、第
      46頁、第51頁），核與財團法人羅許基金會羅東博愛醫院
      （下稱羅東博愛醫院）診斷證明書、95年1月23日（95）
      羅博醫字第2006010150號函附醫師說明表、病歷各1份相
      符（見警卷第4頁；本院卷二第13頁至第15頁），並無顯
      不可信之情況，依刑事訴訟法第159條之1第2項規定，上
      開供述對被告3人共同傷害之待證事實，自得為證據。
（二）按證人、鑑定人依法應具結而未具結者，其證言或鑑定意
      見，不得作為證據。又證人應命具結，但有未滿16歲者，
      不得令其具結。而對於不令具結之證人，應告以當據實陳
      述，不得匿、飾、增、減。刑事訴訟法第158之3、第186
      條第1項第1款、第187條第2項分別定有明文。反之若證人
      已依法具結，或不得令具結之證人，已依法告知上開義務
      ，則其證言自得作為證據。經查：
   1、證人丙○○於93年8月30日、93年11月25日偵查中之證詞
      ；證人壬○○於93年6月30日偵查中之證詞（見93偵1560
      號卷第35頁至第37頁、第82頁至第83頁；93調偵66號卷第
      20頁），依法均經具結，該2人之上開證詞，自得作為證
      據。
   2、證人辛○○於93年6月30日偵查中之證詞（見93偵1560號
      卷第36頁至第37頁），因其當時未滿16歲，依法不得令其
      具結，且檢察官亦當庭告知其當據實陳述，不得匿、飾、
      增、減，其證詞依法得作為證據。
   3、證人壬○○於93年9月15日偵查中之證詞（見93偵1560號
      卷第99頁至第100頁），未經具結，依刑事訴訟法第158之
      3規定，不得作為證據。
乙、實體部分：
一、認定犯罪事實所憑之證據及理由：
（一）訊據被告乙○○、甲○○、丁○○固坦承：(1)被告乙○○
      與庚○○確實有債務糾紛；(2)於93年2月26日19時許，被
      告3人確有至庚○○位在宜蘭縣五結鄉○○村○○路10號
      住處，而被告乙○○、甲○○確有進入上開住處；(3)於93
      年2月27日1時許，被告3人確與庚○○到二結派出所，嗣
      被告乙○○與庚○○在派出所門口發生爭執之事實（見本
      院卷一第114頁至第115頁）。惟被告3人均矢口否認有何
      無故侵入他人住宅、傷害之犯行，被告及其辯護人辯稱：
   1、被告乙○○部分：
    (1)被告乙○○係於第2次到證人庚○○住處敲門，證人丙○○前來開門，經乙○○詢問庚○○是否已返家，丙○○告
      以「如果不相信的話可以進去看看」，被告乙○○始進入
      屋內，故被告乙○○係經丙○○同意進入住宅，自不成立
      無故侵入他人住宅罪。
    (2)於93年2月27日凌晨1時許，被告乙○○在證人庚○○步出
      二結派出所時，僅以身體擋住庚○○阻止其離開，庚○○
      乃以手推被告乙○○，然被告乙○○並未毆打庚○○。
    (3)且證人庚○○就遭被告3人傷害之過程，證詞前後不一，
      況證人己○○、戊○○於本院審理中均證述未見庚○○有
      明顯外傷等語，可見庚○○所述不實。
   2、被告甲○○部分：
    (1)於93年2月26日19時許，係被告乙○○去敲門，並和證人
      丙○○接洽，被告甲○○有聽到丙○○稱「如果不信可以
      進去看看」，被告乙○○就說「走我們進去」，被告甲○○始跟著乙○○走進屋內，故被告甲○○進入屋內，係經
      丙○○同意進入住宅，自不成立無故侵入他人住宅罪。
    (2)且庚○○於離開二結派出所時，被告乙○○跟著出去，被
      告甲○○及丁○○係隔10幾分鐘後出去，被告甲○○並沒
      有用手臂勒住庚○○頸部之行為，也沒有看到被告乙○○
      、丁○○毆打庚○○。
   3、被告丁○○部分：
    (1)於93年2月26日19時許，被告丁○○並沒有進入證人庚○○住處，僅在外面車子旁等被告乙○○及甲○○，此業經
      證人乙○○及甲○○證述明確。
    (2)且證人庚○○就遭被告3人傷害之過程，證詞前後不一，
      況證人己○○、戊○○於本院審理中均證述未見庚○○有
      明顯外傷等語，可見庚○○所述不實，故被告丁○○並無
      傷害庚○○之行為。
（二）本案爭點：
   1、被告3人有無共同無故侵入住宅之行為？
   2、被告3人有無共同傷害庚○○之行為？
（三）經查：
   1、爭點一：被告3人有無共同無故侵入住宅之行為？
    (1)證人丙○○於93年8月30日偵查中證述：93年2月26日19時
      許，乙○○等3人到宜蘭縣五結鄉○○村○○路10號我的
      房屋，庚○○和他太太及1子2女也住在該房屋內，當天乙○○他們硬要進入，我不讓他們進入，他們3人都有進入
      ，有上2樓找，未經過我的同意等語（見93偵1560號卷第8
      2至83頁）；於93年11月25日偵查中證述：乙○○來敲門
      時，我有打開門，他說讓我過，其中有1人說讓我們進去
      沒有關係，我都未說話，他們就衝進去房間要找庚○○，
      沒有經過我同意等語（見93調偵字66號卷第20頁）；於95
      年5月3日本院審理中證述：我與外甥庚○○一起居住，當
      天被告3人都有進入我家。我的家人不在，不認識的人我
      不會讓他進來，我不認識被告3人，他們一直敲門，所以
      我才開門，開門時他們說要找庚○○，當天庚○○不在家
      等語（見本院卷二第70頁、第72頁）。
    (2)佐以證人壬○○於93年6月30日偵查中證述：我認識被告
      乙○○。我有看見乙○○與2名成年男子闖入我家，是在
      我爸爸被他們打之前，因為我們很害怕，所以將電燈關掉
      ，我看到其中1人拿打火機在照，他們有開我家電燈，並
      問我父親呢？他們3人穿著鞋子上2樓去找我爸爸，有將衣
      櫥拉鍊拉開，當時我、舅公丙○○、弟弟、妹妹在家，我
      家是住宅，沒有開店。當時我很害怕，我有與他們一起到
      2樓，因為害怕所以不敢阻止他們上樓，我心裡不願意他
      們上樓等語（見93偵1560號卷第35頁至37頁）；於95年5
      月3日本院審理中證述：於93年2月26日晚上，被告他們進
      來的時候，我在樓下客廳，被告是從前門進來。我舅公丙○○去應門，我沒有聽到他們在門口說什麼話，被告3人
      進門後問我爸爸有沒有在家？我說不在，他們就說討債的
      事情，在我家就到處看，四處走走。我於偵查中所述實在
      ，原來燈是開著的，我把它關掉，原來衣櫥拉鍊沒有拉開
      ，而衣櫥被拉開是在我跟他們講說我父親不在之後，他們
      在屋內時，我的反應就是害怕，因為他們是來討債，而且
      是陌生人等語（見本院卷二第73頁至75頁）。益證證人丙○○前述於93年2月26日19時許，被告3人確有進入宜蘭縣
      五結鄉○○村○○路10號屋內，並四處搜尋庚○○乙節，
      係屬真實。
    (3)參以證人辛○○於93年6月30日偵查中證述：我認識被告
      乙○○，他在我父親被打之前曾來我家，他們來時我在樓
      上，我聽到有人進來，之後他們與我姐姐一起上樓來，我
      不知道何人開門讓他們進來等語（見93偵1560號卷第36頁
      至第37頁）。益證證人丙○○前述於93年2月26日19時許
      ，被告3人確有進入宜蘭縣五結鄉○○村○○路10號屋內
      ，並四處搜尋庚○○乙節，係屬真實。
    (4)綜觀證人丙○○、壬○○、辛○○之上開證詞，可知丙○○與庚○○同住在宜蘭縣五結鄉○○村○○路10號，則丙○○就該住宅亦具有監督權，被告3人於庚○○不在該住
      宅之際，欲進入該住宅，自應得丙○○之同意，況丙○○
      與被告3人素不相識，且於93年2月26日19時許，庚○○尚
      未返回上開住處，僅丙○○、壬○○、辛○○等人在該住
      宅，而於當時丙○○59歲、壬○○14歲、辛○○11歲，家
      中均係老弱婦孺，簡勇夫在庚○○不在家之際，為慮及家
      人安全，斷無任被告3人恣意進入屋內之可能，故足證證
      人丙○○前述被告3人未經其同意，即強行進入上開住宅
      ，並四處搜尋庚○○，係屬實在。
    (5)又被告乙○○縱對庚○○有債權存在，此有切結書1份在
      卷可參（見93調偵66號第31頁至第36頁），惟非謂庚○○
      及其家人即有忍受被告乙○○夥同被告甲○○、丁○○自
      由出入其住宅之義務，故被告3人雖為討債而進入上開住
      宅，然法律另有規定行使債權之正當方法，被告3人不能
      因被告乙○○對庚○○存有債權即取得自由進出上開住宅
      之權利。故被告3人未經證人丙○○允許，強行侵入上開
      住宅，自構成無故侵入住宅罪。
    (6)至於證人丙○○於93年8月30日偵查中雖證述：我不知道
      是否要告乙○○等人侵入住宅，庚○○自己處理等語（見
      93偵1560號卷第83頁）；於93年11月25日偵查中證述：我
      也未阻止他們進來等語（見93調偵66號卷第20頁）；於95
      年5月3日本院審理中證述：他們有敲門，我就開門，我沒
      有阻止，我沒有跟被告說庚○○不在家。我於偵查中沒有
      講：「他們硬要進入，我不讓他們進入，他們說要找庚○○，他們3人都有進入，他們有上2樓找，未經過我的同意
      。」這些句話，檢察官問我的時候，我都沒有說話，那麼
      久了，我哪記得說什麼話。如果有人到我家要找我或我家
      人，我會開門讓他進去，不會趕他走等語（見本院卷二第
      70頁至第71頁）。惟證人丙○○確有表明不同意被告3人
      進入上開住宅，而被告3人仍無故侵入之事實，已詳如前
      述，參以當時丙○○年滿59歲，被告則有3人，丙○○顧
      及自身安全未以行動強力阻止被告3人進入住宅，實與常
      理相符，故尚難僅以丙○○未以行動阻止被告3人，即認
      丙○○已默示同意被告3人進入上開住宅甚明。
    (7)綜上證據，可證被告3人於93年2月26日19時許，共同未經
      上開住宅之監督權人丙○○同意，即強行侵入該住宅，自
      該當於無故侵入他人住宅罪。被告乙○○、甲○○仍以前
      詞辯稱：係經丙○○同意始進入該住宅；被告丁○○猶辯
      稱：當時未進入該住宅等語，顯然不足採信。
   2、爭點二：被告3人有無共同傷害庚○○之行為？
    (1)告訴人庚○○於93年5月13日偵查中指訴：於93年2月27日
      凌晨1時，被告乙○○在二結派出所旁邊的郵局前打我，
      因我母親與他有債務糾紛，我們到二結派出所談，派出所
      員警要我們私下解決，我們出二結派出所，乙○○就一直
      要我兄長的電話，但我沒有給他就起衝突，其中1名男子
      就勒我脖子，其中1人抓我手臂，乙○○就用拳頭及膝蓋
      攻擊我手臂，我膝蓋受傷是因為勒我脖子那個男子將我推
      向前，我膝蓋著地因而受傷等語（見93偵1560號卷第12頁
      ）；於93年7月15日偵查中指訴：我不知道打我人的姓名
      或綽號，都是被告乙○○的朋友等語（見93偵1560號卷第
      45頁）；於93年9月15日偵查中指訴：93年2月27日打我的
      3人，在庭之甲○○即是其中1人，他在我後面架著我，未
      出拳打我等語（見93偵1560號卷第79頁）；於93年11月25
      日偵查中指訴：於93年2月26日23時，我在家碰到乙○○
      他們，因我母親與乙○○有合會糾紛，欠500,000元左右
      ，我們發生爭執就到二結派出所，員警說這是民事糾紛，
      要我們私下談，我們就走到二結派出所外面與二結郵局間
      之空地，當時已是93年2月27日凌晨1時許，我們在上開處
      所談約30分鐘，且我向他說這麼晚了我要回去休息，乙○○不讓我回去，我們就開始拉扯，甲○○用手臂束住我的
      頸部，乙○○用膝蓋撞我小腹，綽號「阿牛」用拳頭一直
      打我腹部，最後他們放手我就跌倒在地上等語（見93調偵
      66號卷第18頁至第19頁）；於94年1月12日偵查中指訴：
      當時是甲○○用手束住我的脖子，綽號「阿牛」用拳頭打
      我胸部及手臂，乙○○是用膝蓋頂我的肚子等語（見93調
      偵66號卷第46頁）；於94年4月21日偵查中指訴：檢察官
      所提示93偵1560號卷第109頁丁○○照片，此人應為綽號
      「阿牛」等語（見93調偵66號第51頁）；於95年5月3日本
      院審理中證述：我被毆打之前，我和被告3人是一起離開
      二結派出所，於93年2月27日我所受的傷是我與被告3人協
      調債務不成，其中1人勒住我脖子，綽號「阿牛」抓住我
      的手臂，乙○○就用膝蓋攻擊我的肚子。因為時間已久，
      我比較有印象的是腹部、勒我脖子，至於綽號「阿牛」部
      分現在我不太記得，現在我只記得綽號「阿牛」可能有制
      住我的手臂。他們傷害我時已經凌晨，現場有4人在場，
      即我與被告3人，我們從二結派出所門前「恭賀新禧」右
      側鐵桿及樹間發生拉扯，一直拉扯到郵局左側變電箱，被
      告3人才毆打我，用膝蓋攻擊我，被告丁○○有抓住我的
      手，沒有打我。我回去二結派出所有跟警察說我受傷。我
      被毆打後，因為醫院7時才開始看診，而且我的傷勢沒有
      嚴重到看急診，所以到7時才去看一般外科等語（見本院
      卷二第64頁至第69頁）。綜觀證人庚○○上開證詞就：
      伊被傷害之時間、地點、原因；傷害伊之人數為3人；
      被告甲○○用手臂勒住伊頸部；被告乙○○用膝蓋撞
      擊伊腹部；被告丁○○徒手抓伊手臂；伊膝蓋所受傷
      害係當時跌倒所致等重要情節前後指證一致。至於證人庚○○先稱被告乙○○以拳頭毆打伊手臂，後稱係拉址；另
      先稱被告丁○○以手抓伊手臂，又稱以拳頭毆打伊胸部及
      手臂，再稱係以手抓住伊手臂，此部分證詞雖略有不同，
      惟觀之證人庚○○在遭受傷害時，僅係短暫之時間，且傷
      害伊之人數有3人，庚○○復不認識被告乙○○以外之2人
      ，而人之記憶本會隨時間就事故發生細節產生部分差異，
      實屬常理，故究不能僅以證人庚○○此部分略有瑕疵之證
      詞，即認其所述不實，況證人庚○○若有意誣陷被告3 人
      ，其何須自始即稱膝蓋所受傷害係跌倒所致，可見證人庚○○上開證詞應非子虛。
    (2)且佐以證人己○○於93年11月25日偵查中證述：我見過庚○○，他們的事是我處理的，當天庚○○與乙○○他們3
      人一起進來派出所，庚○○一進派出所就睡在沙發上，乙○○說庚○○欠他們錢，我們請他們進去泡茶了解案情，
      並向他們說這是民事糾紛應循民事解決，當時約凌晨1時
      許，他們4人有出去，後來一起回來，庚○○回來時有向
      我說他被打等語（見93調偵66號卷第17頁至19頁）；於95
      年5月3日本院審理中證述：於93年2月27日凌晨1時，我與
      戊○○巡邏完畢回二結派出所，庚○○及乙○○等人都在
      派出所，經詢問後發覺是民事債務關係，庚○○在派出所
      睡覺不理會他們，最後發生爭執，雙方同意到外面調解，
      本來在派出所門口，越講越往郵局移動，後來乙○○3人
      和庚○○又回來派出所，期間約20、30分鐘，庚○○有說
      肚子被打，當時庚○○有抱著肚子等語（見本院卷二第76
      頁至第77頁）。參以證人戊○○於95年5月10日本院審理
      中證述：於93年2月27日凌晨1時許，庚○○、乙○○、甲○○、丁○○他們進來說是債務糾紛，我說警方無法處理
      ，後來他們就到外面。他們在派出所值班台正對面靠近大
      門那邊談，我有聽到談債務，聲音很大，後來庚○○約半
      小時到1小時，他們回到派出所，我印象中庚○○好像有
      提到乙○○他們有打他等語（見本院卷二第102頁至第103
      頁）。可證於93年2月27日凌晨1時許，庚○○與被告3人
      步出二結派出所後，再返回二結派出所時，庚○○確有向
      證人己○○、戊○○告知遭被告3人毆打。益證證人庚○○前述於93年2月27日凌晨1時許，伊與被告3人步出二結
      派出所後，至宜蘭縣五結鄉○○路1號二結郵局右前方，
      遭被告3人毆打乙節，係屬真實。
    (3)且被告乙○○於95年5月3日本院審理中亦供承：庚○○要
      走到外面，我把他拉回來等語（見本院卷二第69頁）；被
      告甲○○於95年5月10本院審理中亦供承：庚○○先出去
      ，乙○○跟著出去，丁○○說要去看一下，我就跟著出去
      ，看到乙○○他們在大小聲等語（見本院卷二第109頁）
      ；被告丁○○於94年5月30日偵查中供承：乙○○與對方
      在派出所左手邊的外面有發生推扯，我與甲○○在旁邊看
      ，他們推扯一陣子，我與甲○○有上前叫他們不要吵等語
      （見94偵緝122號卷第15頁）。足見於93年2月27日凌晨1
      時許，庚○○與被告3人均有步出二結派出所，嗣被告乙○○確有與庚○○發生爭吵、拉扯，當時被告甲○○、丁○○皆在場。而觀諸被告3人遠自台北縣前來宜蘭縣目的
      係要向庚○○催討債務，詎料庚○○直至凌晨1時許仍相
      應不理，且欲一走了之，渠等對庚○○態度不滿可見一般
      ，況被告甲○○、丁○○見被告乙○○與庚○○拉扯之際
      ，衡情究無袖手旁觀之理。益證證人庚○○前述於93年2
      月27日凌晨1時許，伊與被告乙○○、甲○○、丁○○步
      出二結派出所後，因伊不願處理糾紛，而與被告乙○○自
      二結派出所大門外沿路爭吵、拉扯至宜蘭縣五結鄉○○路
      1號二結郵局右前方，被告甲○○乃從後以手臂勒住伊頸
      部，丁○○則徒手抓住伊左手臂，乙○○遂以膝蓋撞伊腹
      部乙節，係屬真實。
    (4)復觀之庚○○於93年2月27日至羅東博愛醫院一般外科就
      診，經醫師診斷為左上肢、左膝、下腹挫傷及瘀血，此有
      該院診斷證明書、該院95年1月23日（95）羅博醫字第200
      6010150號函附醫師說明表、病歷各1份在卷足憑（見警卷
      第4頁；本院卷二第13頁至第15頁）。可證證人庚○○於
      93年2月27日確受有左上肢、左膝、下腹挫傷及瘀血之傷
      害。益證證人庚○○因被告3人之上開毆打行為，致受有
      上開傷害。而庚○○雖未在受傷後立即就醫，惟觀其上開
      傷勢並非相當嚴重，自無急診治療之必要，故庚○○於上
      開時間就診一般外科，亦合於常理，尚難以此即認庚○○
      所受傷害非被告3人上開毆打行為所致。
    (5)另證人己○○於95年5月3日本院審理中證述：我當時沒有
      看到庚○○有明顯外傷，我沒有翻庚○○衣服來看，庚○○也沒有翻衣服給我看等語（見本院卷二第76頁）。惟以
      案發時係93年2月27日凌晨，仍屬冬季，又係凌晨，天氣
      應相當寒冷，以證人庚○○所受上開傷害，除非刻意將衣
      服脫下或翻開，否則不易為人發現，況證人己○○亦證述
      庚○○並未翻開衣服令其觀看受傷部位，且以當時被告3
      人仍同在二結派出所內，證人庚○○甫被毆打，其因此擔
      心稍有舉動即引發被告3人不悅而再遭不測，亦與常情相
      符，故尚難以證人己○○未看見庚○○受有明顯外傷，即
      認證人庚○○於上開時、地未受有傷害甚明。
    (6)綜上證據，可證於93年2月26日23時許，證人庚○○返回
      上開住處，即與乙○○、甲○○、丁○○，至二結派出所
      ，尋求員警協助解決糾紛，惟此係民事債務糾紛，且庚○○在所內均置之不理，故員警請乙○○與庚○○自行解決
      ，嗣於93年2月27日凌晨1時許，庚○○、乙○○、甲○○
      、丁○○即步出二結派出所，因庚○○毫無誠意處理債務
      糾紛，因此與乙○○自二結派出所大門外沿路爭吵、拉扯
      至宜蘭縣五結鄉○○路1號二結郵局右前方，詎乙○○、
      甲○○及丁○○竟基於共同傷害人之身體犯意聯絡，推由
      甲○○從後以手臂勒住庚○○頸部，並由丁○○徒手抓住
      庚○○左手臂，再由乙○○以膝蓋撞擊庚○○腹部，庚○○因而跌倒左膝著地，致庚○○受有左上肢、左膝、下腹
      挫傷及瘀血之傷害。公訴人認被告乙○○係徒手攻擊庚○○，尚有未洽。至於被告3人仍以前詞置辯：沒有傷害庚○○等語，自不足採。
   3、綜上論證，被告3人於上開時、地，共同無故侵入上開住
      宅；另於上開時、地，共同傷害庚○○，致其受有上開傷
      害之行為，事證明確。
二、論罪科刑之理由：
（一）被告乙○○、甲○○、丁○○所為，係犯刑法第306條第1
      項無故侵入他人住宅罪、刑法第277條第1項傷害罪。
（二）被告3人間，就無故侵入住宅罪、傷害罪，均具有犯意聯
      絡及行為分擔，為共同正犯。
（三）被告3人所犯無故侵入他人住宅罪、傷害罪，犯意各別，
      行為互殊，應予分論併罰。
（四）審酌被告乙○○有業務過失傷害之犯罪前科；被告丁○○
      則有竊盜之犯罪前科；被告甲○○則無犯罪前科，此有台
      灣高等法院被告前案紀錄表3份在卷可參，被告3人素行良
      好，惟渠等不思循正當途徑向告訴人庚○○催討債務，竟
      未經丙○○之同意，即強行進入上開住宅，四處搜尋庚○○，影響人民居住之安全及安寧，嗣又因庚○○不配合處
      理債務問題，即共同毆打庚○○成傷，助長社會暴戾之氣
      ，且於犯罪後仍飾詞否認犯行，毫無悔過之心，態度不佳
      等一切情狀，各量處如主文所示之刑，並均諭知易科罰金
      之折算標準，及各定其應執行之刑。
三、適用之法律：
（一）程序法方面：刑事訴訟法第299條第1項前段。
（二）實體法方面：刑法第28條、第306條第1項、第277條第1項
      、第51條第6款、第41條第1項前段，罰金罰鍰提高標準條
      例第1條前段、第2條。
本案經檢察官吳宇青到庭執行職務。
中    華    民    國    95    年    6     月    1     日
                  刑事第二庭     審判長法  官  林明山
                                       法  官  謝佩玲
                                       法  官  蘇錦秀
以上正本證明與原本無異。
如不服本判決應於收受本判決後10日內向本院提出上訴書狀，其
未敘述上訴理由者，並得於提起上訴後10日內向本院補提理由書
狀(均須按他造當事人之人數附繕本)「切勿逕送上級法院」。
                                       書記官  葉瑩庭
中    華    民    國    95    年    6     月    2     日
附錄本案論罪科刑法條：
★刑法第306條第1項：
無故侵入他人住宅、建築物或附連圍繞之土地或船艦者，處1年
以下有期徒刑、拘役或300元以下罰金。
★刑法第第277條第1項：
傷害人之身體或健康者，處3年以下有期徒刑、拘役或1,000元以
下罰金。


司法院資訊處製作；財團法人民間司法改革基金會備份。
